臺灣高等法院高雄分院民事判決　九十三年度上字第七六號
　　　上　訴　人　　丁○○
　　　訴訟代理人　　樓嘉君律師
　　　複　代理人　　鄭曉東律師
　　　被　上訴人　　台灣銀行股份有限公司
　　　法定代理人　　甲○○
　　　訴訟代理人　　丙○○
　　　複　代理人　　乙○○
當事人間清償借款事件，上訴人對於中華民國九十三年一月十九日臺灣高雄地方法院
九十二年重訴字第五十號第一審判決提起上訴，本院於民國九十三年九月十四日辯論
終結，判決如下：
　　　主　　　文
上訴駁回。
第二審訴訟費用由上訴人負擔。
　　　事實及理由
一、被上訴人主張：原審被告定鴻實業有限公司（以下簡稱定鴻公司）於民國八十二
    年一月二十日邀其法定代理人即原審被告吳金品及上訴人為連帶保證人，向被上
    訴人借用新台幣（下同）三百七十三萬元，約定自民八十二年一月二十日起至九
    十七年一月二十日止，按月平均攤還本息，如未按期給付，即喪失期限利益，全
    部債務視為到期，利息以百分之七．七二五計算，如逾期清償，在六個月以內者
    ，按上開利率百分之十，超過六個月以上者，按上開利率百分之二十計付違約金
    。詎定鴻公司僅清償至九十一年五月十九日止，尚欠二百零八萬六千四百二十九
    元，及自民國九十一年五月二十日起至清償日止，按週年利率百分之七．七二五
    計算之利息，並自民國九十一年六月二十日起至清償日止，逾在六個月以內者，
    按上開利率百分之十，逾期六個月以上者，按上開利率百分之二十計算之違約金
    逾未清償，屢向定鴻公司及上訴人催討，均置之不理，為此依消費借貸及保證法
    律關係提起本件訴訟，聲明求為判決，(一)定鴻公司、吳金品及上訴人應連帶給付
    上揭本金、利息及違約金。(二)訴訟費用由定鴻公司等連帶負擔。（按本案經原審
    為原審被告定鴻公司、吳金品及上訴人敗訴之判決後，原審被告定鴻公司、吳金
    品並未提上訴）。上訴人則以：伊並未擔任定鴻公司向被上訴人借用系爭款項之
    連帶保證人。本件系爭放款約定書及借據上，伊連帶保證之簽名並非真正等語資
    為抗辯，並答辯聲明：(一)被上訴人之訴駁回。(二)訴訟費用由被上訴人負擔。
二、本件原審對於被上訴人之請求判決被上訴人勝訴，上訴人聲明不服，上訴聲明求
    為判決：(一)原判決除確定部分外廢棄。(二)右廢棄部分，被上訴人第一審之訴駁回
    。(三)第一、二審訴訟費用由被上訴人負擔。被上訴人則答辯聲明：(一)上訴駁回。
    (二)第二審訴訟費用由上訴人負擔。
三、被上訴人主張之前揭事實，業據其提出放款約定書、借據及明細登錄卡在卷可憑
    ，並為原審被告定鴻公司及吳金品所不爭執。雖上訴人否認伊有為本件借款之連
    帶保證人，並以前揭情詞置辯，惟查本件系爭放款約定書及借據與原審調得上訴
    人自承其在土地銀行美濃分行、中山分行及中華商業銀行屏東分行親簽之印鑑卡
    經原審併送請國防部憲兵司令部刑事鑑識中心比對兩者「丁○○」之簽名是否為
    同一人所為，經該中心以初步觀察法及精密比對法分析鑑定結果，認定上揭文件
    彼此字跡間之個性、慣性及特徵均相符等情，有該中心九十二年十一月五日（92
　　）宇鑑字第一四八０六號鑑驗通知書、筆跡鑑驗報告各一份附卷可稽（見原審卷
　　第一七八頁至第一八六頁）。又上訴人確實有擔任定鴻公司向被上訴人借系爭款
　　項之連帶保證人，系爭放款約定書及借據上之連帶保證人「丁○○」確係上訴人
　　所簽。因吳金品曾另投資上訴人所經營之松僑營造有限公司（見原審卷第九一頁
　　公司基本資料查詢），嗣吳金品離開該公司，因該公司作價為四百萬元，其二分
　　之股權部分，上訴人須給付二百萬元，吳金品與上訴人債權債務相抵後，上訴人
　　原須給付吳金品一百二十九萬八千四百九十七元，然因上訴人擔任定鴻公司對被
　　上訴人之連帶保證人，總共尚有二百十五萬八千元未償，吳金品乃同意上訴人以
　　該一百二十九萬八千四百九十七元去代償被上訴人，雙方並於九十二年十二月十
　　二日在樓嘉君律師事務所簽立和解契約書等事實，亦據吳金品於本院到庭供述明
　　確，並有吳金品所提出經上訴人自承確係伊與吳金品於樓嘉君律師事務所簽立，
　　其上並載明：「：：：茲因甲方（即上訴人）擔任案外人定鴻實業有限公司對台
　　灣銀行鳳山分行（即被上訴人）之連帶保證人計二百十五萬八千元，乙方（即吳
　　金品）同意甲方以上述一百二十九萬八千四百九十七元金額扣除，由甲方代償，
　　實際金額以台灣銀行鳳山分行結算甲方代償金額為準，互相補足」等語之和解契
　　約書影本一份附卷可資佐證（見本院卷第五六頁、第六一頁至第六三頁、第七十
　　頁）。是上訴人否認系爭借據及放款約定書上「丁○○」之簽名為伊所簽云云，
　　應不足採信。而上訴人請求將系爭文件另送其他機關鑑定，證明該文件之「丁○
　　○」並非伊所親簽等情，即無必要，併此敘明。
四、按稱消費借貸者，謂當事人一方移轉金錢或其他代替物之所有權於他方，而約定
　　他方以種類品質、數量相同之物返還之契約。借用人應於約定期限內，返還與借
    用物種類、品質、數量相同之物。遲延之債務，以支付金錢為標的者，約定利率
    較法定利率為高者，從其約定利率。當事人亦得約定債務不履行債務時，應支付
    違約金。民法第四百七十四條、第四百七十八條、第二百三十三條第一項、第二
    百五十條第一項分別定有明文。又保證債務之所謂連帶，係指保證人與主債務人
    負同一之債，對於債權人各負全部給付之責任。此就民法第二百七十二條第一項
    規定參照甚明。從而被上訴人依據消費借貸及連帶保證之法律關係，請求上訴人
    與原審被告定鴻公司及吳金品連帶給付前揭本金、利息及違約金，即屬有理由，
    應予准許。
五、綜上所述，原審因而為上訴人敗訴之判決，經核尚無不合。上訴論旨，指摘原判
    決此部分不當，求予廢棄改判，非有理由，應予駁回。
六、本件事證已臻明確，兩造其餘攻擊防禦方法，核與本案判決之結果無影響，爰不
    一一論述。
七、據上論結，本件上訴為無理由，依民事訴訟法第四百四十九條第一項、第七十八
    條，判決如主文。
中　　　華　　　民　　　國　　九十三　　年　　　九　　　月　　二十九 　 日
　　　　　　　　　　　　　　　　　　　　　　　　民事第一庭
~B1審判長法官　黃金石
~B2法　　　官　魏式璧
~B3法　　　官　吳登輝
正本係照原本作成。
如對本判決上訴，須於判決送達後二十日內向本院提出上訴狀，其未表明上訴理由者
，應於上訴後二十日內向本院提出上訴理由書（均須按他造當事人之人數附繕本）。
上訴時應提出委任律師或具有律師資格之人之委任狀，並依附註條文規定辦理。
中　　　華　　　民　　　國　　九十三　　年　　　九　　　月　　 三十　　 日
~B法院書記官　梁美姿
附註：
民事訴訟法第四百六十六條之一：
對於第二審判決上訴，上訴人應委任律師為訴訟代理人，但上訴人或其法定代理人具
有律師資格者，不在此限。
上訴人之配偶、三親等內之血親、二親等內之姻親，或上訴人為法人、中央或地方機
關時，其所屬專任人員具有律師資格並經法院認為適當者，亦得為第三審訴訟代理人。
第一項但書及第二項情形，應於提起上訴或委任時釋明之。
                                                                    Ａ
